臺灣彰化地方法院刑事判決　　　　　　　100年度訴字第755號
公　訴　人　臺灣彰化地方法院檢察署檢察官
被　　　告　張世昌
上列被告因毒品危害防制條例案件，經檢察官提起公訴（100 年
度毒偵字第940 號），被告已就被訴事實為有罪之陳述，本院裁
定適用簡式審判程序，判決如下：
    主  文
張世昌施用第一級毒品，累犯，處有期徒刑拾月。
    事  實
一、張世昌前因施用毒品案件，經本院裁定送觀察、勒戒後，認
    無繼續施用毒品之傾向，於民國89年4 月15日執行完畢釋放
    ；於上開觀察、勒戒執行完畢後5 年內，再因施用毒品案件
    ，經本院裁定送觀察、勒戒後，認無繼續施用毒品之傾向，
    於90年2 月27日執行完畢釋放；又因施用毒品案件，經本院
    以92年度易字第870 號判決判處有期徒刑3 月確定，已於93
    年4 月8 日縮刑期滿執行完畢；復因施用毒品案件，經本院
    以97年度易字第395 號判決判處有期徒刑4 月確定，甫於97
    年11月2 日縮刑期滿執行完畢。詎其仍未戒除毒癮，復基於
    施用第一級毒品海洛因及第二級毒品甲基安非他命之犯意，
    於100 年1 月31日上午8 時許，在其位於彰化縣田尾鄉○○
    路○ 段206 號住處內，以將海洛因及甲基安非他命混合放在
    玻璃球內燒烤，吸食煙霧之方式，同時施用第一級毒品海洛
    因及第二級毒品甲基安非他命1 次（玻璃球1 只已丟棄而滅
    失）。嗣於同年2 月1 日下午2 時30分許，在彰化縣北斗鎮
    ○○路及中山路口，因其形跡可疑為警盤查，並徵其同意採
    其尿液送驗結果，呈嗎啡、安非他命、甲基安非他命陽性反
    應，因而查獲。
二、案經彰化縣警察局北斗分局報請臺灣彰化地方法院檢察署檢
    察官偵查起訴。
    理  由
一、按除被告所犯為死刑、無期徒刑、最輕本刑為3年以上有期
    徒刑之罪或高等法院管轄第一審案件者外，於刑事訴訟法第
    273條第1項程序進行中，被告先就被訴事實為有罪之陳述時
    ，審判長得告知被告簡式審判程序之旨，並聽取當事人、代
    理人、辯護人及輔佐人之意見後，裁定進行簡式審判程序；
    除簡式審判程序、簡易程序及第376條第1款、第2款所列之
    罪之案件外，第一審應行合議審判；刑事訴訟法第273條之1
    第1項、第284條之1分別定有明文。本件被告所犯係死刑、
    無期徒刑、最輕本刑為3年以上有期徒刑或高等法院管轄第
    一審案件以外之罪，且於本院行準備程序時就被訴事實為有
    罪之陳述，經受命法官告知簡式審判程序之旨，並聽取檢察
    官、被告之意見後，本院合議庭認無不得或不宜改依簡式審
    判程序進行之處，經評議結果，裁定改由受命法官獨任行簡
    式審判程序。又簡式審判程序之證據調查，依刑事訴訟法第
    273 條之2 規定，不受同法第159 條第1 項審判外陳述排除
    之限制，再被告對於卷內之各項證據，亦不爭執證據能力，
    故卷內所列之各項證據，自得作為證據，合先敘明。
二、上開犯罪事實，業據被告張世昌於偵查中及本院審理時供承
    不諱，且被告為警查獲後所採集之尿液，經送驗結果，確呈
    嗎啡、安非他命及甲基安非他命陽性反應，有採尿同意書、
    彰化縣警察局北斗分局委託檢驗尿液代號與真實姓名對照認
    證單及詮昕科技股份有限公司濫用藥物尿液檢驗報告單各1
    紙在卷足憑，足認被告之自白與事實相符，堪以採信。是本
    件罪證明確，被告之犯行堪以認定。
三、按修正毒品危害防制條例就施用毒品者，僅於「初犯」及「
    5 年後再犯」二種情形，有其追訴條件之限制，即須於初犯
    經觀察、勒戒或強制戒治釋放後，5 年內均無施用毒品之行
    為，始能認其前所實施之觀察、勒戒或強制戒治已足遮斷毒
    癮，而得於5 年後再犯時，再予適用初犯之規定，重行觀察
    、勒戒等程序；倘5 年內已經再犯，被依法追訴處罰，縱其
    第3次（或第3次以上）施用毒品之時間在初犯釋放5 年以後
    ，即與「5年後再犯」之情形有別，且因已於「5年內再犯」
    ，顯見其再犯率甚高，原實施觀察、勒戒或強制戒治，已無
    法收其實效，而無5 年戒斷期之存在，自無再經觀察、勒戒
    及強制戒治之必要，應由檢察官逕行起訴，此有最高法院95
    年度台非字第59、65號判決及同年度第7次刑事庭會議決定
    足供參照。本件被告前因施用毒品案件，經本院裁定送觀察
    、勒戒後，認無繼續施用毒品之傾向，於民國89年4 月15日
    執行完畢釋放；於上開觀察、勒戒執行完畢後5 年內，再因
    施用毒品案件，經本院裁定送觀察、勒戒後，認無繼續施用
    毒品之傾向，於90年2 月27日執行完畢釋放；又因施用毒品
    案件，經本院以92年度易字第870 號判決判處有期徒刑3 月
    確定等情，有臺灣高等法院被告前案紀錄表及在監在押全國
    紀錄表各1 紙在卷可參。雖本件被告施用毒品行為之時間（
    100 年1 月31日）距其前開觀察、勒戒執行完畢釋放後已逾
    5 年，惟其既已經觀察、勒戒，且於前開觀察、勒戒執行完
    畢釋放後5 年內又再犯施用毒品罪，依前述說明，即與毒品
    危害防制條例第20條所定「5 年後再犯」之情形不相符合，
    揆諸前開說明，自應受訴科罰。
四、查海洛因、甲基安非他命分別係毒品危害防制條例第2條第2
    項第1 款、第2 款所稱之第一級毒品及第二級毒品，依法均
    不得持有、施用。故核被告所為，係犯毒品危害防制條例第
    10 條 第1 項之施用第一級毒品罪及同條第2 項之施用第二
    級毒品罪。被告為施用而持有毒品海洛因、甲基安非他命之
    低度行為，各為其施用之高度行為所吸收，均不另論罪。被
    告係以一行為同時施用第一級毒品及第二級毒品，為想像競
    合犯，應依刑法第55條規定，從一重論以施用第一級毒品罪
    。又查被告前因施用毒品案件，經本院以97年度易字第395
    號判決判處有期徒刑4 月確定，於97年11月2 日縮刑期滿執
    行完畢等情，有臺灣高等法院被告前案紀錄表在卷可考，其
    於5 年以內故意再犯本件有期徒刑以上之罪，為累犯，應依
    刑法第47條第1 項之規定加重其刑。爰審酌被告前曾有多次
    施用毒品等前科，素行非佳，又其曾因施用毒品經觀察、勒
    戒後，猶未能深切體認毒品危害己身之鉅，及早謀求脫離毒
    害之道，反而伺機再犯，未見有何收斂、警惕之意，無視於
    毒品對於自身健康之戕害及國家對於杜絕毒品犯罪之禁令，
    自有使其接受相當時期監禁以敦化性情之必要，惟念及被告
    犯後尚能坦承犯行，且施用毒品固戕害個人健康至深，然就
    他人權益之侵害仍屬有限，並審酌其犯罪之動機、目的、以
    一行為同時施用第一級毒品及第二級毒品之犯罪情節，及其
    智識程度、生活狀況等一切情狀，量處如主文所示之刑，以
    示懲儆。至未扣案之玻璃球1 只，雖屬本件供被告施用上開
    毒品所用之工具，惟業經被告丟棄而滅失，此據被告供明在
    卷（見本院審判筆錄第3 頁），無從併予宣告沒收，併予敘
    明。
據上論斷，應依刑事訴訟法第273條之1第1項、第299條第1項前
段，毒品危害防制條例第10條第1 項、第2 項，刑法第11條前段
、第55條、第47條第1 項，判決如主文。
本案經檢察官劉欣雅到庭執行職務。
中    華    民    國   100    年    6     月    28    日
                      刑事第六庭      法  官  黃玉琪
以上正本證明與原本無異。
如不服本判決應於收受判決後10日內向本院提出上訴書狀，並應
敘述具體理由；其未敘述上訴理由者，應於上訴期間屆滿後20日
內向本院補提理由書（均須按他造當事人之人數附繕本）「切勿
逕送上級法院」。
中    華    民    國   100    年    6     月    28    日
                                      書記官  黃得翔
附錄本案論罪科刑法條全文：
毒品危害防制條例第10條
施用第一級毒品者，處 6 月以上 5 年以下有期徒刑。
施用第二級毒品者，處 3 年以下有期徒刑。